臺灣臺中地方法院民事判決　九十二年度婚字第一七五九號
　　原　　　告　甲○○原名李.
　　訴訟代理人　張仕賢　律師
　　被　　　告　乙○○
右當事人間請求離婚事件，本院於民國九十三年六月四日言詞辯論終結，判決如左：
    主　　文
准原告與被告離婚。
訴訟費用由被告負擔。
    事　　實
甲、原告方面：
  一、聲明：如主文所示。
  二、陳述：兩造於民國八十二年六月十六日結婚，並育有一女，兩造婚後初期生活
      　　　尚稱美滿，嗣因被告經營水果行生意失敗，使兩造婚後所購之房屋遭法
    　　　　院拍賣，目前尚負積，被告復於八十八年間發生外遇事件，致兩造感情
　　　　　　生活因而生變，時有口角發生，被告更於八十九年五月九月持膠帶向原
　　　　　　告丟擲，致原告左大腿受有瘀傷五Ｘ三公分，五月十五日復以腳踹原告
　　　　　　，致原告右下腿受有瘀傷三Ｘ三點五公分，加以被告經常不洗澡、不刷
　　　　　　牙、甚至常以三字經等不堪入耳之言語辱罵原告，原告為此多次離家出
　　　　　　走，雖因顧及幼女，不得已又返家團聚，惟因長期忍受結果，原告身心
　　　　　　俱感疲備與痛苦，經醫師診斷結果，原告罹患精神官能性憂鬱症合併恐
　　　　　　慌症，為此，原告乃於九十二年十月間再次離家，迄今兩造仍呈分居狀
　　　　　　態，則由於兩造感情確已惡化，情愛已失，和諧無望，依社會通常觀念
　　　　　　，兩造之婚姻關係實難以維持，依民法第一千零五十二條第二項規定，
　　　　　　原告自得請求離婚。
  三、證據：提出戶籍謄本一件、診斷證明書三件、和解書影本一件。
乙、被告方面：
  一、聲明：駁回原告之訴。
  二、陳述：
  （一）被告所經營之水果行生意，因受臺灣地區八十八年九月二十一日發生大地震
        ，及全面性經濟不景氣之影響，而負債新台幣（下同）八百多萬元，惟至今
        大部分已清償，現僅餘二十六萬元之債務，被告之經濟已獲改善。
　（二）被告所發生之外遇事件，已獲原告之原諒。
　（三）八十九年五月因兩造發生爭執而拉址，被告不小心以膠帶擲傷原告，而被告
　　　　以前偶有之不良生活習慣，現已全部改掉。
　（四）原告於九十二年十月間離家後，被告仍持續負擔原告之信用卡費及兩造所生
　　　　長女之學費、安親班費用，並於九十三年五月二十日寄與原告四萬三千元供
　　　　作生活費用。
    理　　由
一、原告起訴主張：兩造於八十二年六月十六日結婚，並育有一女，因被告經營生意
    失敗及發生外遇事件，致兩造時有口角發生，被告即以三字經等不堪入耳之言語
    辱罵原告，更於八十九年五月九月持膠帶向原告丟擲，致原告左大腿受有瘀傷五
    Ｘ三公分，五月十五日復以腳踹原告，致原告右下腿受有瘀傷三Ｘ三點五公分，
    加以被告生活習慣不佳，原告長期忍受結果，罹患精神官能性憂鬱症合併恐慌症
    ，迫不得已原告於九十二年十月間再度離家，迄今兩造仍呈分居狀態，兩造之婚
    姻關係實難以維持，爰依民法第一千零五十二條第二項規定，訴請判決准許兩造
    離婚。
二、被告固不否認生意經營失敗及發生外遇事件之事實，惟以：伊已清償生意上之負
    債，現僅餘二十六萬元之債務，且伊發生外遇事件，早已獲原告原諒，伊雖偶有
    以言語辱罵原告，但現已改掉不良之生活習慣等語，資為抗辯。
三、查原告主張兩造於八十二年六月十六日結婚，婚姻關係現仍存續中，並育有一女
    等事實，為被告所不否認，且有原告提出戶籍謄本一件為證，應堪信為真實。
四、原告復主張婚後被告因經營生意失敗及發生外遇事件，致時與原告發生口角，被
    告即以三字經等不堪入耳之言語辱罵原告，更於八十九年五月九月持膠帶向原告
    丟擲，致原告左大腿受有瘀傷五Ｘ三公分，五月十五日以腳踹原告，致原告右下
    腿受有瘀傷三Ｘ三點五公分，加以被告生活習慣不佳，原告長期忍受結果，罹患
    精神官能性憂鬱症合併恐慌症，又原告於九十二年十月間離家，迄今兩造仍呈分
    居狀態等事實，業據原告提出診斷證明書三件及和解書影本一件為證，而被告對
    於其經營生意失敗及發生外遇事件，並曾以言語辱罵原告，復持膠帶擲傷原告，
    且兩造自九十二年十月間起分居等事實，亦不爭執，堪信原告前開主張為真。
五、按「有民法第一千零五十二條第一項以外之重大事由，難以維持婚姻者，夫妻之
    一方得請求離婚」。民法第一千零五十二條第二項定有明文。次按婚姻乃一男一
    女之兩性結合，以組織家庭，共同生活為目的。故有足以破壞共同生活或難以維
    持共同生活之情事發生，宜允許其離婚以消滅婚姻關係。七十四年六月三日修正
    公布之民法親屬編，就裁判離婚之原因，為應實際需要，參考各國立法例，增設
    民法第一千零五十二條第二項，明定有同條第一項以外重大事由，難以維持婚姻
    者，亦得請求離婚。是對於家庭生活之美滿幸福，有妨礙之情形，即得認其與此
    之所謂難以維持婚姻之重大事由相當（最高法院七十九年台上字第一０四０號判
    決參照）。而婚姻是否難以維持，應斟酌破壞夫妻共同生活之具體情事，是否客
    觀上達於動搖夫妻之共同生活，致夫妻已喪失維持婚姻之意欲以為斷，亦即婚姻
    是否已生破綻而無回復之希望，其難以維持婚姻之事實，是否已達於倘處於同一
    境況，任何人均將喪失維持婚姻希望之程度以決之（最高法院八十六年台上字第
    一三０四號、二四九五號判決參照）。本件被告婚後與其他女子發生婚外情，則
    被告違反夫妻忠誠義務，即屬破壞兩造共同生活之圓滿幸福與安全，其所造成原
    告心理上之傷害、痛苦，不言可喻，被告雖辯稱已獲原告原諒，惟以原告身為一
    女子，究其原因，或囿於傳統婦德觀念，或因顧及子女尚幼，而隱忍下來，此一
    不得不之宥恕行為，僅使原告不得再以民法第一千零五十二條第一項第二款規定
    請求離婚，然被告之外遇行為，對於婚姻之破壞，情事自屬重大且其影響仍在繼
    續中，又被告因細故多次辱罵原告，甚至毆傷原告，原告因而罹患精神官能性憂
    鬱症合併恐慌症等事實，並如前述，顯見被告之言行，已造成原告身體及精神上
    極大痛苦，致原告於九十二年十月間離家，自此兩造即呈分居狀態，迄今已逾半
    年，而原告於本件離婚訴訟中，仍一再表明無法與被告共同生活，堅持離婚，足
    見兩造間誠摰情感已生不可彌補之裂痕，依一般人之生活經驗，顯然難其修復，
    雙方共同生活之婚姻目的已經不能達成，客觀上無回復共同生活之可能，強予維
    持兩造婚姻之名，並無法改善兩造之關係，堪認兩造有難以維持婚姻之重大事由
    。又就該項離婚事由觀之，係因被告之外遇行為，及原告無法忍受被告言行而離
    家，及兩造分居後，被告復未能積極改善兩造之關係，是被告對兩造離婚之事由
    ，顯應負較重之責任，從而，原告依民法第一千零五十二條第二項請求判決離婚
    ，洵屬正當，應予准許。
六、本件事證已臻明確，兩造其餘攻擊防禦方法及舉證，核與本件判決結果不生影響
    ，無一一審究之必要。
七、據上論結，本件原告之訴為有理由，依民事訴訟法第七十八條，判決如主文。
中　　　華　　　民　　　國　　九十三　　年　　　六　　　月　　十八　　日
                              臺灣臺中地方法院家事法庭
~B法　　　官　楊國精
右為正本係照原本作成。
如對本判決上訴，須於判決送達後二十日內，向本院提出上訴狀，同時表明上訴理由
（須附繕本）。
中　　　華　　　民　　　國　　九十三　　年　　　六　　　月　　十八　　日
~B法院書記官
